【裁判字號】    91,聲再,185
【裁判日期】    920107
【裁判案由】    聲請再審
【裁判全文】
臺灣高等法院高雄分院刑事裁定                    九十一年度聲再字第一八五號
    再審聲請人
    即受判決人  甲○○  女  .
右列聲請人因贓物案件，對於本院九十一年度易字第一三五一號中華民國九十一年十
一月五日確定判決（臺灣屏東地方法院九十一年度易字第四六一號、臺灣屏東地方法
院檢察署九十年度偵字第二八七三號、第七九四二號、九十一年度偵字第一八三九號
），聲請再審，本院裁定如左：
    主  文
再審之聲請駁回。
    理  由
一、聲請意旨略稱：(一)原確定判決所認定之犯罪事實略以：「交通部公路局第三區工
    程處潮州工務段計劃在屏東縣枋寮鄉新埤大橋（下稱新埤大橋）進行橋基橋面修
    復工程，於民國九十年一月二十九日，與學志營造有限公司（下稱學志公司）訂
    立工程契約，雙方約定施工現場砂石不得外運，學志公司於承攬上開工程後，再
    將土方工程部分轉包予陳郭瑞香施作，陳郭瑞香自九十年初起，以日薪新臺幣（
    下同）二千元之工資僱用其弟郭瑞發至新埤大橋從事河床整平工作，郭瑞發遂駕
    駛其所有之ＥＸ—二二○型挖土機，在新埤大橋南端第十四至十五橋墩間河床行
    水區整地，並將疏濬挖出之砂石堆放於河岸旁。郭瑞發明知依契約規定，施工現
    場砂石不得外運，竟意圖為自己不法之所有，於九十年五月二日上午，將自新埤
    大橋河床行水區疏濬挖掘堆放在河岸旁之砂石，以每車五百元之價格售予知情之
    綽號「山猴伯」陳慶明，共售出四車砂石，每車裝載砂石約十四立方公尺，總計
    竊取國有河川砂石約五十六立方公尺。陳慶明明知上開砂石係贓物，仍向郭瑞發
    買受四車砂石，並於同日中午十二時許，撥打電話聯絡位於屏東縣新埤鄉餉潭大
    橋堤防旁之興岩砂石場負責人甲○○，約定以每車二千元之代價轉售上開砂石。
    陳慶明於同日下午三時許，自行駕駛全路順交通有限公司所有之車牌號碼ＪＯ—
    二四七號營業大貨車，另僱用知贓之大貨車司機許總德、高毓生、邱錦玉三人，
    分別駕駛長泰汽車貨運有限公司所有車牌號碼ＪＰ—○八二號、全路順交通有限
    公司所有車牌號碼ＪＯ—九○二號、育直交通股份有限公司所有車牌號碼ＪＯ—
    九○三號營業大貨車，至新埤大橋橋墩下，由郭瑞發駕駛上開挖土機將砂石裝至
    大貨車上後，陳慶明、許總德、高毓生、邱錦玉再駕車將上開贓物搬運至興岩砂
    石廠，陳慶明另委由邱錦玉先行墊付二千元予郭瑞發。興岩砂石廠負責人甲○○
    明知陳慶明等人載運之上開砂石為來路不明之贓物，仍以每車二千元之代價買受
    ，並指示與其有共同犯意聯絡之員工張銘源，在控制室內收受上開砂石。嗣於同
    日十五時三十分許，陳慶明、許總德、高毓生、邱錦玉四人分別駕駛上開營業大
    貨車，載運砂石進入興岩砂石廠傾倒完畢，正欲離去時，為警查獲。」(二)就聲請
    人甲○○是否涉犯刑法第三百四十九條第二項之故買贓物罪嫌，理應探究聲請人
    是否明知陳慶明所欲出售之砂石是否不具備有合法來源，亦即該批砂石是否係贓
    物方可。而就陳慶明所言：「我要將砂石載去興岩砂石廠賣，並向砂石廠甲○○
    收錢，售出一卡車砂石予興岩砂石廠可得二千元」（見屏東地院卷第一○一頁）
    ，如此，依前開確定判決所認定之犯罪事實內所載，陳慶明所駕駛之全路順交通
    有限公司所有之車牌號碼ＪＯ—二四七號營業大貨車，其裝載之砂石容量約十四
    立方公尺。查，聲請人甲○○所經營之興岩股份有限公司當時向合法開採之砂石
    業者所購買之砂石每立方公尺之價格為一百二十五元，就此價格乘以陳慶明所駕
    駛上開營業大貨車之容量，每車約一千七百五十元。準此，聲請人合法價購之金
    額每車係一千七百五十元，伊怎可能每車花費二千元向陳慶明購買贓物。茲檢呈
    興岩股份有限公司與嶸珵砂石行所簽定之砂石買賣契約書及屏東縣政府屏府工採
    字第○九一○一二五五六八號函准許嶸珵砂石行開採砂石等資料供鈞院參酌。核
    此證據於原確定判決時未及提出，且此證據足可證明聲請人如知悉陳慶明所欲出
    售者係贓物，則聲請人根本不可能向陳慶明購買砂石。(三)、再者就興岩砂石廠所
    在處所觀之，其辦公室緊鄰砂石車專用道路旁，每日往來之砂石車輛不下數十輛
    ，準此就陳慶明所言，伊是發現被人跟蹤，才臨時起意將向郭瑞發價購之砂石直
    接載往最順路的興岩砂石廠傾倒，且立刻駕車逃逸，此事甲○○並不知情，核就
    附證二所示之路線圖實可證明甲○○所在之辦公室位置根本無法看見往來之車輛
    係何人之車輛，亦即根本並不知悉陳慶明將砂石傾倒在興岩砂石廠，核此路線圖
    亦為原確定判決所漏未斟酌，且該證據實亦足以證明甲○○根本不可能知悉陳慶
    明將砂石載往興岩砂石廠傾倒，則甲○○既然不知情則即欠缺故意，此與刑法第
    三百四十九條第二項所規定之故意犯罪並不相符，甲○○應屬無罪。(四)、原確定
    判決於犯罪事實欄內既認陳慶明於九十年五月二日中午十二時許，撥打電話聯絡
    位於屏東縣新埤鄉餉潭大橋堤防旁之之興岩砂石廠負責人甲○○，約定以每車二
    千元之代價轉售上開砂石（見原確定判決事實欄內(一)以下所載）。復又於判決理
    由內認：當天我（即陳慶明）看到郭瑞發在新埤大橋下整理砂子，就以一車五百
    元之價格向他買四台砂子，．．．。足證被告陳慶明係於案發當日，至新埤大橋
    下，見河床旁堆置砂石，始臨時起意向被告郭瑞發購買。核就上述原確定判決既
    先認陳慶明於案發當日中午十二時許即撥打電話給甲○○並以每車二千元之代價
    出售砂石，果真如此，陳慶明於撥打電話之當時，應即有砂石可出售予甲○○。
    然原確定判決復又認陳慶明係於案發當日至新埤大橋下，見河床旁堆置砂石，始
    臨時起意向被告郭瑞發購買，準此陳慶明臨時起意向郭瑞發購買砂石之時間地點
    係在案發當日下午十五時三十分，且係臨時起意，而陳慶明撥打電話給甲○○卻
    是在當日中午十二時許，可見陳慶明欲出售予甲○○之砂石與陳慶明臨時起意向
    郭瑞發所購買之砂石並非同一批砂石，此有證人陳健男、吳其中等人可茲證明陳
    慶明確係於案發當日下午十五時三十分左右才向郭瑞發購買砂石。核若能確定陳
    慶明確係於案發當日下午十五時三十分左右方始臨時起意向郭瑞發購買盜採之砂
    石，則甲○○於同日十二時許同意以每車二千元向陳慶明所購買之砂石即非陳慶
    明向郭瑞發購買之贓物，而是另外一批砂石，且甲○○同意之購買價格與一般合
    法開採之價格相當，足證甲○○並無任何贓物之認識，此亦與刑法第三百四十九
    條第二項所規定之構成要件不符，甲○○應受無罪判決。(五)、綜上，依刑事訴訴
    法第四百二十條第一項第六款規定「因發現確實之新證據，足認受有罪判決之人
    應受無罪、免訴、免刑或輕於原判決所認罪名之判決者」得聲請再審。綜前所述
    之新事證如加以斟酌，聲請人實能受無罪判決，懇請鈞院詳查，裁定准予再審，
    以惟人權，俾免冤抑，無任感禱。
二、查有罪之判決確定後，依刑事訴訟法第四百二十條第一項第六款規定聲請再審，
    必須合於「因發現確實之新證據，足認受有罪判決之人應受無罪、免訴、免刑或
    輕於原判決所認罪名之判決者」始得為之。而所謂確實之新證據，固非以絕對不
    須經過調查程序為條件，但必須可認為確實足以動搖原確定判決而為受判決人有
    利之判決者為限，倘受判決人因對有利之主張為原審所不採，事後提出證明，以
    圖證實在原審前所為有利之主張為真實者，據以聲請再審，該項證據既非判決後
    所發現，顯難憑以聲請再審，有最高法院五十年台抗字第一０四號判例可參。經
    查：再審聲請人所提出之砂石買賣契約書其簽立日期係九十一年七月十日，而本
    件犯罪時間則在九十年五月二日，可見該契約書之簽立日期距本件犯罪時間相距
    一年二月，自非所謂之新證據。又關於再審聲請人所主張之路線圖部分，原確定
    判決已說明依據證人即跟監陳慶明而查獲本案之警員吳其中之證詞，及有現場相
    片、砂石廠簡圖、興岩股份有限公基本資料查詢表可參，故其所提出之路線圖亦
    非新證據。又其關於陳慶明買受砂石之時間雖有所爭執，但並未提出任何證據，
    故亦不符合聲請再審要件，應認為本件無再審理由，爰依同法第四百三十四條第
    一項，裁定如主文。
中    華    民    國      九十二      年      一      月     七   日
                              臺灣高等法院高雄分院刑事第二庭
                                  審判長法官  林正雄
                                        法官  黃壽燕
                                        法官  黃仁松
右正本證明與原本無異。
不得抗告。
                                  法院書記官  呂明燕
中    華    民    國      九十二      年      一      月     七   日


司法院資訊處製作；財團法人民間司法改革基金會備份。
